【裁判字號】    89,交訴,51
【裁判日期】    900717
【裁判案由】    公共危險等
【裁判全文】
臺灣士林地方法院刑事判決                          八十九年度交訴字第五一號
    公  訴  人  臺灣士林地方法院檢察署檢察官
    被      告  甲○○
    選任辯護人  林遊星
右列被告因公共危險等案件，經檢察官提起公訴（八十九年度偵字第五七九四號），
本院判決如左：
    主  文
甲○○駕駛動力交通工具肇事，致人受傷而逃逸，處有期徒刑拾月。緩刑參年。
被訴過失傷害部分公訴不受理。
    事  實
一、甲○○於民國（下同）八十九年五月十六日下午，駕駛車牌號碼ＤＯ─九０七三
    號賓士牌自用小客車，沿台北市士林區○○○道往市區方向行駛，行近台北市士
    林區○○○道○段一四一巷巷口前，見前方路面有一違規停放車號不詳之車輛佔
    據部分車道，為閃避該小客車，與行駛於其右前側騎乘車號ＡＺＷ─六六七號重
    型機車之丙○○同時向外側偏閃，詎其為開回到原車道時，竟疏未注意與該機車
    保持安全距離，其小客車之右前側輕微擦撞到丙○○上開機車之左後側，致時速
    達每小時五、六十公里之丙○○因重心不穩，人車向左倒地並向前滑行，而受有
    左手肘擦傷約六×六公分、左手腕擦傷約二×二公分、左手背多處小面積擦傷、
    左肩擦傷約三×三公分、左膝擦傷二處均為二×二公分、右小腿擦傷約三×三公
    分之傷害，甲○○明知駕駛動力交通工具肇事，致人受傷後不得逃逸，竟於撞及
    丙○○致丙○○受傷後，僅於丙○○倒地前方減速停頓，即另行起意加速逃逸現
    場，嗣經行駛於丙○○、甲○○前方，由丁○○騎乘機車搭載乙○○之二人發現
    上開車禍情節，記下甲○○車號告知丙○○後，始報警循線查獲。
二、案經丙○○訴由台北市政府警察局士林分局報告台灣士林地方法院檢察署檢察官
    偵查起訴。
    理  由
甲、有罪部分：
一、訊據被告甲○○，固坦承於上開時間，駕駛車號ＤＯ─九０七三號賓士牌小客車
    行經上開地點之事實，惟矢口否認有駕車肇事逃逸之犯行，辯稱：在發生事故前
    告訴人的機車超越伊小客車，騎在伊前方，行經肇事地點時是告訴人的機車撞到
    路邊停放的車輛才摔倒在地的，伊見到告訴人倒地後趕緊將小客車往左偏閃，以
    免輾到告訴人，伊回到原車道後在告訴人前方停下來，見到告訴人爬起來，確認
    伊沒有輾到告訴人才開車離去，伊並未擦撞到告訴人，亦非肇事後駕車逃逸云云
    。
（一）右開事實，迭據告訴人丙○○指訴甚詳，復有道路交通事故調查報告表、交通
      事故談話紀錄表、道路交通事故補充資料表、記載如事實欄所載傷勢之台北市
      立陽明醫院診斷書各一紙、機車車損照片四禎附卷可稽。
（二）證人丁○○於本院調查中證稱：當時伊是騎在他們前方，伊當時聽到後方有碰
      撞及摩托車倒地的聲音，伊從後照鏡看了一下看不到什麼，伊減速後那部小客
      車從伊前面開走，伊有記下車號並騎到那個機車騎士旁邊告訴他車號等語（見
      本院八十九年十二月五日訊問筆錄），證人乙○○則於警訊及偵查中證述確有
      看到被告小客車右側與告訴人機車左側發生擦撞，其於警訊中證稱：伊見正後
      方被告自小客車與告訴人機車併排行駛，因雙方像是閃躲路邊車輛，該自小客
      車駛至道路中線突往內切，撞到告訴人機車，肇事後逃逸，伊與男友丁○○便
      將肇事逃逸的小客車車號記下，告知告訴人等語（見偵查卷第十、十一頁），
      於偵查中證稱：當天伊行經肇事地點，從後照鏡看到後面的車況，當時有一輛
      機車及一輛賓士車要閃一台停在路邊的車子，所以一起向中央偏過去，此時賓
      士車在機車左邊，準備超車，就撞到機車，有發出聲響，伊有聽到，後來機車
      向右邊倒地，．．．伊是從看到擦撞後就回頭看，之後伊本來以為賓士車會停
      下，但發現他又加速下山，所以才記下車號，（機車是被賓士車撞到還是自己
      擦撞到停在路邊的車？）是被賓士車撞到機車才倒下。（有無看到撞擊點？）
      伊記不太清楚，但確實有擦撞，是賓士車右擦撞機車左側（見偵查卷第三十七
      頁），雖其於本院調查中改稱：未見到小客車是不是有撞到機車等語，但其證
      稱：伊剛好在看後照鏡，伊看到一部黑色轎車及一部機車同時在閃一部停靠在
      路邊的紅車，這二部車子有開到中間，後來這部黑色小車要切回他的車道，感
      覺上好像要超過這部機車，伊從後照鏡中沒有辦法看到小客車是不是撞到機車
      ，但小客車開過去後機車就倒地了，他在機車倒地前面有減速，原本以為他要
      停下來，但是他反而加速開走，所以才去記下他的車號，．．．（偵查中）當
      時伊記得比較清楚，但現在伊只記得大概經過等語（見本院八十九年十二月五
      日訊問筆錄），是證人乙○○雖因時間經過數月，記憶模糊，於本院中無法為
      清楚之證述，然其對於發生事故前，告訴人之機車與被告之小客車，確為閃躲
      停放於路邊之不詳車輛，同時往中間車道偏閃後，小客車要開回原來車道時，
      機車才倒地乙節，則歷次證述一致，核與告訴人指訴車禍發生之經過情節相符
      ，是被告辯稱是告訴人的機車在前方撞到路邊停放的車輛倒地後，伊才趕緊將
      小客車往左偏閃避開云云，並不實在。被告雖又辯稱：被告時速為五、六十公
      里，伊時速為四十餘公里，以雙方相對速度來看伊根本不可能撞到前方告訴人
      的機車，且若伊有超速，會被前方的測速照相照出來，但未被照到，可見伊並
      未超速云云，然告訴人陳稱：伊說的時速是確實的，被告所說的速度不知是否
      實在等語，且未被照相取締，未必即表示沒有超速，此觀以告訴人雖超速，然
      亦未被照相取締自明，是被告以未被測速照相為由，辯稱其未超速，不可能撞
      到告訴人云云，亦無足取。至於被告又稱：是告訴人自己撞到前方停在路邊之
      車輛才摔倒的云云，然經本院訊以告訴人如何擦撞路邊停車時，則稱：如何碰
      撞伊不曉得、不敢肯定有碰撞、但伊推定有云云（見本院八十九年十一月二日
      訊問筆錄），後雖又改稱：確實有看見，但無證據可證明云云，然其辯詞反覆
      ，亦可見其並未目睹告訴人有撞路旁停車甚明，所辯不足採信。
（三）另被告又辯稱：二車若有擦撞，應有擦撞痕，但伊上開小客車均無明顯擦撞痕
      ，足見伊並未撞到告訴人機車云云。本件台北市政府警察局士林分局八十九年
      六月八日北市警士分刑字第八九六一七三０七００號函示稱：「經警方察看其
      （被告）所駕駛之自小客車並無擦撞及修補之痕跡。」，並有該小客車照片四
      紙附卷可稽，而本院於八十九年十二月二十日至被告住處勘驗該小客車，發現
      該小客車外觀無明顯之凹損，右側後照鏡有長約一寬約０．五公分之刮痕及掉
      漆，右前車門有長約三十公分的條狀形物黏上的痕跡，經台北市政府警察局刑
      事鑑識中心採證鑑定結果，認：「該條狀沾黏物，經以實體顯微鏡觀察結果，
      無法依其型態特徵判斷其物質種類，亦因量微，以本局現有儀器無法進一步分
      析其化學成分，至於右前車門照後鏡刮痕部分，並無發現有微量油敪轉移之情
      形」，有該局九十年四月十九日北市警鑑字第九０二四一六五三００號函文一
      份在卷可參，是自上開小客車之外觀，確未發現明顯之跡證，然本件案發時間
      為八十九年五月十六日，被告遲至八十九年五月三十日始經警傳喚做筆錄、目
      測勘驗，而本院勘驗採證時間，距離案發又經過七個多月，均非該小客車案發
      後之立即狀態，是該勘驗結果，尚不能作為有利於被告之認定。而被告雖堅稱
      ：自案發後，並未洗車、打蠟、修車、補漆云云，然被告所駕駛之小客車，為
      賓士牌之高級進口轎車，若二車屬於輕微之擦撞，於該賓士車之堅固車體上，
      未必留下明顯之擦撞痕，若再經過相當之清洗或擦拭，即可能無法辨識，而告
      訴人所騎乘者為二輪之機車，其以每小時五、六十公里之時速高速行駛，行進
      中即使僅遭輕微之碰撞，亦可能因重心不穩而連人帶車摔倒，此觀告訴人於交
      通事故談話紀錄表中即指稱因被擦撞重心不穩左側倒地向前滑行自明，是應認
      被告自小客車與告訴人機車發生碰撞尚屬輕微，否則以告訴人高速行駛之情況
      下，若被用力衝撞，所受之傷害當不僅於輕微之手、腳擦傷。
（四）末查，被告於告訴人機車倒後，有稍加減速停頓後才離去，除為被告所自承外
      ，並經告訴人指訴無訛，應認被告對於其小客車有擦撞到告訴人機車乙節，有
      所認識，否則其無停頓遲疑之必要，縱其主觀上認其並無過失責任，亦應下車
      查看救助、釐清肇事責任始可離去，然其卻稍加停頓後即逕行離去，足見其有
      肇事逃逸之故意甚為灼然。綜上可見，被告所辯顯不足採信，本案事證明確，
      被告之犯行洵堪認定。
二、核被告駕車肇事致人受傷後逃逸之所為，係犯刑法第一百八十五條之四罪，爰審
    酌被告並無前科紀錄，素行尚稱良好，然其駕車肇事後即行逃逸，若非經路人記
    下車號循線查獲，豈非逍遙法外，本應予以嚴懲，但念其已與被害人達成民事和
    解，並給予被害人相當賠償等一切情狀，量處如主文所示之刑，以資懲儆。又被
    告前未曾受有期徒刑以上刑之宣告，有臺灣高等法院被告全國前案紀錄表、台灣
    士林地方法院檢察署刑案資料查註紀錄表各一份附卷供參，其因一時失慮，偶罹
    刑典，事後已深具悔意，經此刑之宣告後，應知警惕而無再犯之虞，本院因認暫
    不執行其刑為當，予以宣告緩刑，用啟自新。
乙、公訴不受理部分：
一、公訴意旨略以：被告甲○○上開車禍，造成告訴人丙○○上開傷害，因認被告另
    涉有刑法第二百八十四條第一項前段之過失傷害罪嫌云云（公訴人誤載為刑二百
    七十七條第一項之普通傷害罪，業經檢察官當庭更正如上）。
二、按告訴乃論之罪，告訴人於第一審辯論終結前得撤回其告訴，又告訴經撤回者，
    應諭知不受理之判決，刑事訴訟法第二百三十八條第一項、第三百零三條第三款
    定有明文。本件告訴人丙○○告訴被告甲○○過失傷害案件，公訴人認被告係觸
    犯刑法第二百八十四條第一項前段之罪，依同法第二百八十七條前段之規定，須
    告訴乃論，茲據告訴人丙○○具狀撤回告訴，揆諸首開說明，諭知不受理之判決
    。
據上論斷，應依刑事訴訟法第二百九十九條第一項前段、第三百零三條第三款，刑法
第一百八十五條之四、第七十四條第一款，判決如主文。
本案經檢察官張嘉芬到庭執行職務。
中      華      民      國      九十      年      七      月    十七    日
                                  臺灣士林地方法院刑事第四庭
                                      法  官  楊    迺    伶
右正本證明與原本無異。
如不服本判決，應於判決送達後十日內，向本院提出上訴狀。
                                      書記官
中      華      民      國      九十      年      七      月           日
附錄論罪科刑法條：
刑法第一百八十五條之四


司法院資訊處製作；財團法人民間司法改革基金會備份。
